臺灣高等法院刑事判決
109年度上訴字第3280號
上  訴  人  臺灣新竹地方檢察署檢察官
被      告  賴品叡


上列上訴人因被告違反毒品危害防制條例案件，不服臺灣新竹地
方法院109年度訴字第219號，中華民國109年7月27日第一審協商
判決（起訴案號：臺灣新竹地方檢察署108年度毒偵字第2170號
），提起上訴，本院判決如下：
    主  文
上訴駁回。
    事  實
一、甲○○基於施用第一級毒品之犯意，於民國108年10月28日下
    午1時許，在停於新竹縣○○鄉○○路某處路邊之車輛內，以將
    第一級毒品海洛因捲入香菸後點燃吸食之方式，施用第一級
    毒品海洛因1次。另基於施用第二級毒品之犯意，在上開車
    輛內，於施用海洛因約5分鐘後，另以將第二級毒品甲基安
    非他命置入玻璃球內燒烤吸食煙霧之方式，施用第二級毒品
    甲基安非他命1次。嗣其於108年10月29日下午1時38分許，
    至臺灣新竹地方檢察署觀護人室接受採尿，經送驗結果呈嗎
    啡、安非他命、甲基安非他命陽性反應，始查悉上情。
二、案經臺灣新竹地方檢察署檢察官自動簽分偵查起訴。
    理  由
壹、程序部分：
一、施用毒品之訴追要件：
　㈠按109年1月15日修正公布之毒品危害防制條例第20條第3項、
    第23條第2項規定，於同年7月15日生效施行。而修正前該條
    例第20條第3項、第23條第2項之規定分別為「依前項規定為
    觀察、勒戒或強制戒治執行完畢釋放後，5年後再犯第10條
    之罪者，適用本條前二項之規定。」、「觀察、勒戒或強制
    戒治執行完畢釋放後，5年內再犯第10條之罪者，檢察官或
    少年法院（地方法院少年法庭）應依法追訴或裁定交付審理
    。」，修正後之規定則為「依前項規定為觀察、勒戒或強制
    戒治執行完畢釋放後，3年後再犯第10條之罪者，適用前二
    項之規定。」、「觀察、勒戒或強制戒治執行完畢釋放後，
    3年內再犯第10條之罪者，檢察官或少年法院（地方法院少
    年法庭）應依法追訴或裁定交付審理。」，可知修法後係將
    原規定於觀察、勒戒或強制戒治執行完畢釋放後，若「5 年
    內再犯」施用毒品罪，即應追訴處罰之要件，縮短為「3 年
    內再犯」，惟依修正後同條例第35條之1第2款前段規定，應
    逕行適用裁判時之規定。而按犯同條例第10條第1項、第2項
    之施用第一級或第二級毒品罪者，如已完成現行毒品危害防
    制條例第24條第1項所規定「附命完成戒癮治療之緩起訴處
    分」（下稱「附命緩起訴」）程序（109年1月15日修正公布
    之同條項規定，尚未施行）之戒癮治療，事實上已接受等同
    「觀察、勒戒或強制戒治」執行完畢釋放之處遇，則如於同
    條例第23條第2 項所定「3年」內，再犯施用第一級或第二
    級毒品罪，顯現其再犯率甚高，原規劃之「附命緩起訴」完
    成戒癮治療制度功能無法發揮成效，已無再次接受「觀察、
    勒戒或強制戒治」處遇之必要，自應依該條例第23條第2 項
    規定之相同法理，逕行追訴（提起公訴或聲請簡易判決處刑
    ），而無再依該條例第20條第1 項重行聲請觀察、勒戒或強
    制戒治之必要，且此經「附命緩起訴」，應以經「附命緩起
    訴」並完成戒癮治療後，起算該「3年」內再犯之期間（最
    高法院109年度台非字第76號、第77號判決意旨參照）。
　㈡查被告甲○○（下稱被告）前因施用毒品案件，經臺灣新竹地
    方檢察署檢察官以107年度毒偵字第813號為緩起訴處分，緩
    起訴期間1年6月（107年11月6日至109年5月5日），並應㈠於
    緩起訴期間內，至中央衛生主管機關指定之治療機構完成戒
    癮治療（藥物、心理或社會復健治療），其期程為1年（履
    行期間自107年4月17日至108年4月16日）；㈡於緩起訴期間
    內，不得再有施用第一、二級毒品之行為；㈢應於緩起訴處
    分確定之日起，至緩起訴期間屆滿日前3個月止，隨時依同
    署觀護人指定之日期採尿檢驗及依同署觀護人指示接受觀護
    人及毒品危害防制中心之共同輔導，有前開緩起訴處分書、
    緩起訴處分命令通知書在卷可查（見107年度毒偵字第813號
    卷第50頁；108年度緩護療字第60號第1頁）。被告於緩起訴
    期間內完成戒癮治療之執行，經國立臺灣大學醫學院附設醫
    院竹東分院依毒品戒癮治療實施辦法及完成治療認定標準第
    9條第1、2項規定，於108年5月9日以臺大竹東分醫字第1080
    010202號函將檢驗結果函送檢察機關，並經該署觀護人於10
    8年5月14日簽報檢察官將前開觀護案件結案，有上開函文、
    簽呈存卷可考（見108年度緩護療字第60號第21至23頁），
    足見被告於108年4月16日已完成檢察官附命完成戒癮治療之
    戒毒處遇。至於被告最終乃因違反上述㈢按時至該署接受尿
    液檢驗之諭命事項，而經檢察官撤銷上開緩起訴處分一節，
    亦有109年度撤緩字第43號撤銷緩起訴處分書附卷足憑，堪
    認被告並非未「完成戒癮治療程序」而遭撤銷緩起訴處分；
    上開情節亦經本院職權調取上開案卷全卷核閱無誤。被告既
    然已經就緩起訴處分中之戒癮治療程序執行完畢，即事實上
    已接受等同「觀察、勒戒或強制戒治」執行完畢釋放之處遇
    ，被告於前開戒癮治療程序執行完畢後（108年4月16日）之
    3年內，再犯本案之施用毒品案件，足見再犯率甚高，原所
    實施等同觀察、勒戒之處遇已無法收其實效，不論依109年1
    月15日修正公布、並於同年7月15日施行之毒品危害防制條
    例第23條第2項規定，或修正前之同條項規定，均應依法追
    訴。
二、證據能力：
　　本判決下列所援引之非供述證據，均依法定方式取得，並經
    本院於審判期日踐行合法調查，檢察官、被告均表示對證據
    能力無意見（見本院卷第106至107頁），且查無依法應排除
    其證據能力之情形，本院審酌各該證據作成時之情況，認為
    適當，均得採為判決之基礎。
貳、實體部分：
一、上揭事實，業據被告於偵查中、原審及本院審理時均坦承不
    諱，並有台灣尖端先進生技醫藥股份有限公司108年11月15
    日濫用藥物檢驗報告（尿液檢體編號000000000）、該署施
    用毒品犯尿液檢體監管紀錄表、毒品犯採尿具結書、施用毒
    品犯採尿報到編號表各1份在卷可稽（見108年度毒偵字第21
    70號卷第2至5頁），足認被告前揭任意性自白與事實相符，
    可以採信。從而，本案事證明確，被告犯行堪以認定，應予
    依法論科。
二、論罪：
  ㈠按海洛因、甲基安非他命分別屬毒品危害防制條例第2條第2 
    項第1款、第2款所定之第一級、第二級毒品，是核被告所為
    ，係犯毒品危害防制條例第10條第1項、第2項之施用第一級
    毒品罪、施用第二級毒品罪。被告所犯上開2罪間，犯意各
    別、行為互殊，應予分論併罰。
　㈡另被告前於105年間，因施用第一級毒品案件，經原審法院以
    105年度訴字第553號判決判處有期徒刑8月確定，並於107年
    3月20日執行完畢一節，有本院被告前案紀錄表存卷可參。
    其於有期徒刑執行完畢5年內故意再犯本案有期徒刑以上之2
    罪，均屬累犯；另審酌釋字第775號解釋意旨，參以被告前
    已因毒品案件經法院判處罪刑，且於107年2月20日執行完畢
    後，未能記取教訓，再次為本件施用毒品犯行，顯然忽視法
    律禁令，對刑罰反應力薄弱，有延長矯治期間之必要，故依
    刑法第47條第1項規定，就上開2罪，均加重其刑。
三、上訴駁回：
    原審審理結果，認被告所犯罪證明確，而適用刑事訴訟法第
    455條之2規定，經當事人雙方合意且被告認罪，由檢察官聲
    請原審法院改依協商程序而為判決，並就被告所犯上開2罪
    ，分別判處有期徒刑7月、3月，且就得易科罰金之3月部分
    ，諭知如易科罰金之折算標準。經核原判決認事用法，洵無
    違誤，量刑亦屬妥適。檢察官雖上訴主張：被告前雖經臺灣
    桃園地方檢察署檢察官以99年度毒偵字第4169號為緩起訴處
    分、臺灣新竹地方檢察署檢察官以107年度毒偵字第813號為
    緩起訴處分，但上開2緩起訴處分均因「履行未完成」遭撤
    銷，被告並未曾令其觀察、勒戒，本案不得為實體判決，認
    本案有刑事訴訟法第455條之10第1項規定得上訴事由，提起
    上訴。然而，被告就前述107年度毒偵字第813號之緩起訴處
    分，業於108年4月16日完成檢察官附命完成戒癮治療之戒毒
    處遇，且是因違反其他誡命事項而遭撤銷該緩起訴處分，已
    如上述；而被告既然已經就緩起訴處分中之戒癮治療程序執
    行完畢，即事實上已接受等同「觀察、勒戒或強制戒治」執
    行完畢釋放之處遇，被告於前開戒癮治療程序執行完畢後（
    108年4月16日）之3年內，再犯本案之施用毒品2罪，足認原
    所實施等同觀察、勒戒之處遇已無法收其實效，自應依法追
    訴；檢察官認被告未曾接受等同「觀察、勒戒或強制戒治」
    執行完畢釋放之處遇，容有誤會。從而，檢察官之上訴，為
    無理由，應予駁回。
據上論斷，應依刑事訴訟法第368條，判決如主文。
本案經檢察官鄒茂瑜提起公訴，檢察官高上茹提起上訴，檢察官
陳昱旗到庭執行職務。
中　　華　　民　　國　　110 　年　　2 　　月　　25　　日
                  刑事第十一庭  審判長法　官  周煙平
                                      法　官  吳炳桂
                                      法　官  陳俞伶
以上正本證明與原本無異。
施用第二級毒品部分不得上訴。
施用第一級毒品部分如不服本判決，應於收受送達後20日內向本
院提出上訴書狀，其未敘述上訴之理由者並得於提起上訴後20日
內向本院補提理由書（均須按他造當事人之人數附繕本）「切勿
逕送上級法院」。
                                      書記官  朱家麒
中　　華　　民　　國　　110 　年　　2 　　月　　25　　日
附錄：本案論罪科刑法條全文
毒品危害防制條例第10條
施用第一級毒品者，處6 月以上5 年以下有期徒刑。
施用第二級毒品者，處3 年以下有期徒刑。